【裁判字號】    95,簡,83
【裁判日期】    950629
【裁判案由】    撤銷執行命令
【裁判全文】
臺中高等行政法院裁定
                                     95年度簡字第00083號
原      告  甲○○
被      告  交通部公路總局臺中區監理所
代  表  人  乙○○
上列當事人間因撤銷執行命令事件，原告對法務部行政執行署臺
中行政執行處中華民國95年5月12日中執仁95年公路罰執第00000
000號執行命令、被告令原告繳交88年及89年汽車燃料使用費之
行政處分提起行政訴訟，本院裁定如下：
    主  文
原告之訴駁回。
訴訟費用由原告負擔。
    理  由
一、按提起撤銷訴訟，須以經過訴願為其前提，其未經過訴願程
    序，遽行提起行政訴訟，自非法之所許，此觀行政訴訟法第
    4條第1項規定甚明。而公法上之爭議，除法律別有規定外，
    得依行政訴訟法規定提起行政訴訟，行政訴訟法第2條亦定
    有明文。再「義務人或利害關係人對執行命令、執行方法、
    應遵守之程序或其他侵害利益之情事，得於執行程序終結前
    ，向執行機關聲明異議。前項聲明異議，執行機關認其有理
    由者，應即停止執行，並撤銷或更正已為之執行行為；認其
    無理由者，應於10日內加具意見送直接上級主管機關於30日
    內決定之。行政執行，除法律另有規定外，不因聲明異議而
    停止執行。但執行機關因必要情形，得依職權或申請停止之
    。」為行政執行法第9條所規定， 而在該條文之立法理由中
    已載明「... 行政執行如依行政機關作成之行政處分或法院
    裁定為之者，其聲明異議係對上述行政執行程序有關的事項
    有所不服請求救濟，與義務人對行政機關作成之行政處分不
    服應循訴願、行政訴訟程序請求救濟，或對法院裁定不服，
    應提抗告者，迥然不同。故處理本條聲明異議之機關，最高
    層次祇到執行機關之直接上級主管機關為止，又執行機關或
    其直接上級主管機關對聲明異議所為之決定，非行政處分，
    義務人或利害關係人不得對之提起訴願、再訴願或行政訴訟
    。2.行政執行貴在迅速有效，始能提高行政效率，故其救濟
    程序宜採簡易之聲明異議方式。除執行機關認其聲明異議有
    理由，應即停止執行，並撤銷或更正已為之執行行為外，如
    認其無理由者，應於10日內加具意見，送直接上級主管機關
    於30日內決定之，異議人對之不得再聲明不服」。從上述條
    文規定內容及其立法理由觀之，顯然行政執行法第9條所定
    之聲明異議程序有別於一般行政救濟程序，為一法定之特別
    救濟程序，從而，對行政執行應以聲明異議為之，自不得提
    起行政訴訟。
二、本件原告起訴略以：原告於民國（下同）95年5月25日收到
    法務部行政執行署臺中行政執行處（以下簡稱臺中行政執行
    處）95年5月12日中執仁95年公路罰執第00000000號執行命
    令，令原告繳交88年及89年汽車燃料使用費，然依行政執行
    法第131條「公法上之請求權，除法律有特別規定外，因5年
    不行使而消滅」，本案之費用因時效完成而當然消滅。原告
    依行政執行法第9條規定，提起行政訴訟，請求撤銷臺中行
    政執行處執行命令及被告所為之原處分等語。
三、經查，原告所有GN-0502號自用小客車，因未依規定辦理車
    輛定期檢驗，經被告於88年12月6日註銷牌照，後於89年3月
    23日因違反道路交通管理處罰條例遭警舉發（違規單號：GA
    P005186），依汽車燃料使用費徵收及分配辦法第6條之規定
    ，該車尚積欠汽車燃料使用費88年度新臺幣（下同）8,640
    元、89年度1,992元（計徵至最後一次違規日），被告乃於9
    2年11月間以雙掛號郵寄88、89年汽車燃料使用費繳納再次
    通知書，該通知書已於92年11月26日送達，然原告並未依繳
    納再次通知書所定限繳日期92年12月31日前繳納，被告遂於
    93年10月22日公燃字第899125470號違反公路法事件處分書
    處原告罰鍰3,000元，並於93年11月4日送達，罰鍰限繳納日
    期為93年12月31日；因原告於限繳日期均未繳納積欠之88、
    89年汽車燃料使用費10,632元及逾期罰鍰3,000元，被告遂
    以94年12月2日中監稅字第0940084123號函移送臺中行政執
    行處行政執行（移送案號：0000000000000、0000000000000
    、0000000000000），原告對此不服，提起行政訴訟。原告
    訴之聲明請求撤銷「原處分」，係指GN-0502號車積欠之汽
    車燃料使用費88年度8,640元、89年度1,992元及逾期罰鍰
    3,000元，按首揭行政訴訟法第4條第1項規定，原告未經訴
    願先行程序即提起行政訴訟，本件聲明撤銷原處分之部分，
    其起訴難認為合法，依行政訴訟法第107條第1項第10款規定
    應予裁定駁回，況該處分均已確定，被告方移送台中行政執
    行處執行。次查，行政執行措施多屬事實行為，不涉及行政
    實體法上之判斷，縱執行措施兼具行政處分之性質或為另一
    行政處分，但依首揭行政執行法第9條既明定聲明異議為其
    特別救濟程序，對於行政執行命令有不服，自應向行政執行
    機關聲明異議，而非逕提起行政訴訟；本件原告於收受臺中
    行政執行處95年5月12日中執仁95年公路罰執字第00000000
    號執行命令後，於95年6月1日以本案因時效完成而消滅為由
    提起行政訴訟，請求撤銷臺中行政執行處之執行命令，依首
    揭行政執行法第9條、行政訴訟法第2條規定及說明，其非屬
    行政法院之權限，此部分依行政執行法第107條第1項第1款
    之規定，亦應以裁定駁回之。
四、依行政訴訟法第107條第1項第1款、第10款、第104條、民事
    訴訟法第95條、第78條，裁定如主文。
中    華    民    國    95    年    6     月    29    日
                              法  官  莊  金  昌
以上正本證明與原本無異。
如不服本裁定，應於裁定送達後10日內，以本訴訟事件所涉及之
法律見解具有原則性者，始得向本院提出抗告狀並表明抗告理由
，經最高行政法院許可，否則不得抗告；如於本裁定宣示後送達
前提起抗告者，應於裁定送達後10日內補提抗告理由書（均應依
對造人數提出繕本）。
提起抗告應繳納送達用雙掛號郵票390元（34元及5元郵票各10份
)。
中    華    民    國    95    年    6     月    29    日
                              書記官  邱  吉  雄


司法院資訊處製作；財團法人民間司法改革基金會備份。
